【裁判字號】    99,訴緝,6
【裁判日期】    990315
【裁判案由】    違反漁業法等
【裁判全文】
臺灣苗栗地方法院刑事判決               99年度訴緝字第6號
公  訴  人  臺灣苗栗地方法院檢察署檢察官
被      告  甲○○○ ○○○○.
上列被告因違反漁業法等案件，經檢察官提起公訴（86年度偵字
第356 號），本院判決如下：
    主  文
本件免訴。
    理  由
一、公訴意旨略以：被告甲○○○ ○○○○○○○基於意圖為自己不法所有
    之概括犯意，於民國86年2 月初某日，在苗栗縣竹南鎮大厝
    里10鄰西山5 號附近，竊取丙○○所有、因車禍停放在該處
    路旁之未懸掛車牌機車1 輛（原車牌號碼IHL-557 號於車禍
    後為丙○○取回），及置於該機車旁、乙○○所有、於85年
    12月18日失竊之IFU-383 號機車車牌1 面，得手後將IFU-38
    3 號車牌懸掛於前開機車使用。被告復與SUTAJI RATIM（印
    尼國人，所犯違反漁業法案件，業經本院判處拘役20日，緩
    刑2 年確定）共同基於犯意之聯絡，未經許可，竟於86年2
    月26日上午，在苗栗縣造橋鄉朝陽村南港溪內，分持自前開
    機車取下之變壓器1 組、電桿及撈網各1 支，在溪內非法採
    捕魚產，嗣於同日上午11時許為警當場查獲，並扣得前開機
    車、車牌及吳郭魚2 台斤（經警拍賣所得價金新臺幣50元）
    ，因認被告涉犯刑法第320 條第1 項之竊盜罪嫌及漁業法第
    60條第1 項之非法採捕水產動物罪嫌。
二、按案件時效已完成者，應諭知免訴之判決，並得不經言詞辯
    論為之，刑事訴訟法第302 條第2 款、第307 條分別定有明
    文。次按追訴權之時效，如依法律之規定，偵查、起訴或審
    判之程序不能開始或繼續時，停止其進行；前項時效停止，
    自停止原因消滅之日起，與停止前已經過之期間，一併計算
    ；停止原因繼續存在之期間，如達於修正前刑法第80條第1
    項各款所定期間4 分之1 者，其停止原因視為消滅，亦為修
    正前刑法第83條所明定。又已實施偵查及經提起訴訟，且在
    審判進行中，均不生時效進行之問題。所謂實施偵查者，係
    指檢察署收受警局移送書或告訴、告發之日起為檢察官發動
    偵查權之時而言（司法院大法官會議釋字第138 號、第123
    號解釋及最高法院82年9 月21日第10次刑事庭會議決議意旨
    參照）。
三、本件被告行為後，刑法第80條、第83條等關於追訴權時效期
    間、停止之規定，業於94年2 月2 日修正公布，自95年7 月
    1 日施行；同時增訂之刑法施行法第8 條之1 則明確規定：
    「於中華民國94年1 月7 日刑法修正施行前，其追訴權或行
    刑權時效已進行而未完成者，比較修正前後之條文，適用最
    有利於行為人之規定」。茲就本件適用修正前、後規定之情
    形比較如下：
  (一)修正前刑法第80條規定：「追訴權，因左列期間內不行使而
    消滅：一、死刑、無期徒刑或10年以上有期徒刑者，20年。
    二、3 年以上、10年未滿有期徒刑者，10年。三、1 年以上
    、3 年未滿有期徒刑者，5 年。四、1 年未滿有期徒刑者，
    3 年。五、拘役或罰金者，1 年。前項期間，自犯罪成立之
    日起算。但犯罪行為有連續或繼續之狀態者，自行為終了之
    日起算」。另修正前刑法第83條規定：「追訴權之時效，如
    依法律之規定，偵查、起訴或審判之程序不能開始或繼續時
    ，停止其進行。前項時效停止，自停止原因消滅之日起，與
    停止前已經過之期間，一併計算。停止原因繼續存在之期間
    ，如達於第80條第1 項各款所定期間4 分之1 者，其停止原
    因視為消滅」。
  (二)修正後刑法第80條規定：「追訴權，因下列期間內未起訴而
    消滅：一、犯最重本刑為死刑、無期徒刑或10年以上有期徒
    刑之罪者，30年。二、犯最重本刑為3 年以上10年未滿有期
    徒刑之罪者，20年。三、犯最重本刑為1 年以上3 年未滿有
    期徒刑之罪者，10年。四、犯最重本刑為1 年未滿有期徒刑
    、拘役或罰金之罪者，5 年。前項期間自犯罪成立之日起算
    。但犯罪行為有繼續之狀態者，自行為終了之日起算」。修
    正後刑法第83條則規定：「追訴權之時效，因起訴而停止進
    行。依法應停止偵查或因犯罪行為人逃匿而通緝者，亦同。
    前項時效之停止進行，有下列情形之一者，其停止原因視為
    消滅：一、諭知公訴不受理判決確定，或因程序上理由終結
    自訴確定者。二、審判程序依法律之規定或因被告逃匿而通
    緝，不能開始或繼續，而其期間已達第80條第1 項各款所定
    期間4 分之1 者。三、依第1 項後段規定停止偵查或通緝，
    而其期間已達第80條第1 項各款所定期間4 分之1 者。前2
    項之時效，自停止原因消滅之日起，與停止前已經過之期間
    ，一併計算」。
  (三)本件被告所涉犯刑法第320 條第1 項竊盜罪、漁業法第60條
    第1 項非法採捕水產動物罪，最重本刑均為有期徒刑5 年，
    如依修正前刑法規定，其追訴權時效期間（10年）加計因通
    緝無法進行審判之停止進行期間（2 年6 月）為12年6 月；
    如依修正後刑法規定，其追訴權時效期間（20年）加計停止
    進行期間（5 年）為25年。比較結果，顯以修正前刑法規定
    有利於被告，依刑法施行法第8 條之1 規定，本件追訴權時
    效完成與否之認定，自應適用修正前刑法規定。
四、經查：本件被告最後犯罪行為終了日，依起訴意旨，為86年
    2 月26日，其追訴權時效期間，按修正前刑法第80條第1 項
    第2 款規定為10年，已如前述，而本件經檢察官於86年2 月
    27日受理後開始實施偵查，於86年6 月5 日起訴，並於86年
    6 月23日繫屬於本院，迄本院於86年8 月21日發布通緝日止
    之期間共5 月24日（此期間不生時效進行之問題），再加計
    因被告通緝，致本案審判程序不能開始，而停止追訴權時效
    進行所達上開追訴權期間4 分之1 期間（即2 年6 月），被
    告所犯前開竊盜、違反漁業法等犯行，其追訴權時效應至99
    年2 月20日均已完成。被告迄今仍未緝獲歸案，其所犯前開
    罪嫌之追訴權則已因時效完成而消滅，爰不經言詞辯論，逕
    諭知免訴之判決。
五、據上論斷，應依刑事訴訟法第302 條第2 款、第307 條，判
    決如主文。
中    華    民    國    99    年    3     月    15    日
                  刑事第一庭    審判長法  官  林信旭
                                      法  官  林卉聆
                                      法  官  羅貞元
以上正本證明與原本無異。
如不服本判決應於收受判決後10日內向本院提出上訴書狀，並應
應敘述具體理由。其未敘述上訴理由者，應於上訴期間屆滿後20
日內向本院補提理由書( 均須按他造當事人之人數附繕本) 「切
勿逕送上級法院」。
                                      書記官  高雙全
中    華    民    國    99    年    3     月    15    日

司法院資訊處製作；財團法人民間司法改革基金會備份。
